臺灣高等法院民事判決　　　　　　　　　　　　　　　九十三年度再易字第五三號
　　再審原告　甲○○
　　　　　　　指定送達代收人劉.
　　再審被告　乙○○
右當事人間清償債務事件，再審原告對於中華民國九十三年三月二日本院九十二年度
上易字第一一九五號確定判決提起再審，本院判決如左：
    主      文
再審之訴駁回。
再審訴訟費用由再審原告負擔。
    事      實
甲、再審原告方面：
一、聲明：(一)本院九十二年度上易字第一一九五號確定判決不利再審原告部分廢棄。
          (二)右廢棄部分，再審被告之上訴駁回。
          (三)再審及前程序第一、二審訴訟費用由再審被告負擔。
二、陳述：除與原判決（及發回前本院判決）記載相同者外，補稱略以：
一、本件之爭點乃為九十一年九月十一日徐玉蘭律師有無與乙○○通過電話，及談話
    中乙○○有無要求甲○○以一百萬與焦治國和解，乙○○則不要求甲○○返還七
    十萬元。查乙○○雖於九十二年七月二十四日第一審審理時對上述事項否認之，
    然由徐律師之證言及其與甲○○之通聯紀錄交叉比對，足以證明九十一年九月十
    一日、十二日，兩造間及徐律師與乙○○間確有通話，是乙○○對上述事項故意
    為虛偽之陳述，自有民事訴訟法第四百九十六條第一項第十款之再審事由。
二、又前審判決對甲○○及徐律師九十二年七月二十四日部分證言存有誤解，且忽略
    乙○○於當日庭訊時自承知悉徐律師為甲○○向焦治國所開和解條件之陳述，及
    乙○○證言前後多所矛盾等情，率然截取徐律師之證詞並否定之，卻對乙○○之
    說詞予以採信，致誤認甲○○同意以一百萬元和解，而乙○○未同意放棄七十萬
    元，實違反經驗法則。另乙○○於其上訴理由狀中強調徐律師係誤解其意思，並
    引用情事變更原則，足證其確曾與徐律師談過並同意放棄七十萬元，且前開通聯
    紀錄已可證明兩造確有談及和解條件，前審判決對此均漏未斟酌，依民事訴訟法
    第四百九十七條之規定，亦得提起再審之訴。
三、再者，甲○○於前審之訴訟代理人陳珮瑜於前審雖陳述「因為有協議書，乙○○
    同意減少」等語，惟其與乙○○是否放棄七十萬元乙事有何關聯，前審判決於理
    由中全無說明，卻執此認甲○○未能證明乙○○已放棄七十萬元，而為再審原告
    敗訴之判決，實有民事訴訟法第四百九十六條第一項第二款判決理由與主文顯有
    矛盾之情事。
參、證據：除援用前審所提證據外，補提本院九十二年度上易字第一一九五號民事判
    決一件為證，並聲請調查乙○○遠傳電信股份有限公司0000000000號
    手機九十一年九月份通聯紀錄。
乙、再審被告方面：未行言詞辯論，故無任何聲明及陳述。
    理      由
一、件再審原告起訴主張：伊於本院九十二年度上易字第一一九五號確定判決（下稱
    確定判決）之訴訟代理人陳珮瑜於雖陳述「因為有協議書，乙○○（即再審被告
    ）同意減少」等語，惟其與再審被告是否放棄新台幣（下同）七十萬元之債權有
    何關聯，確定判決於理由中全無說明，卻執此認伊未能證明再審被告已放棄七十
    萬元，而僅判決應減少二十萬元，伊應再給付再審被告五十萬元本息，實有民事
    訴訟法第四百九十六條第一項第二款判決理由與主文顯有矛盾之再審事由。另再
    審被告雖於九十二年七月二十四日第一審審理時對民國九十一年九月十一日徐玉
    蘭律師有無與其通過電話，及談話中其有無要求伊以一百萬元與訴外人焦治國和
    解，再審被告則不要求伊返還七十萬元否認之，然由徐玉蘭律師之證言及與伊之
    通聯紀錄交叉比對，足以證明九十一年九月十一日、十二日，兩造間及徐玉蘭律
    師與再審被告間確有通話，是再審被告對上述事項故意為虛偽之陳述，自有民事
    訴訟法第四百九十六條第一項第十款之再審事由。又前審判決對伊及徐玉蘭律師
    九十二年七月二十四日部分證言存有誤解，且忽略再審被告於當日庭訊時自承知
    悉徐玉蘭律師為伊向焦治國所開和解條件之陳述，及再審被告證言前後多所矛盾
    等情，率然截取徐玉蘭律師之證詞並否定之，卻對再審被告之說詞予以採信，致
    誤認伊同意以一百萬元和解，而再審被告未同意放棄七十萬元，實違反經驗法則
    。另再審被告於其上訴理由狀中強調徐玉蘭律師係誤解其意思，並引用情事變更
    原則，足證其確曾與徐玉蘭律師談過並同意放棄七十萬元，且依徐玉蘭律師與伊
    及再審被告之通聯紀錄已可證明兩造確有談及和解條件，確定判決對此均漏未斟
    酌，依民事訴訟法第四百九十七條之規定，亦得提起再審之訴，求為將確定判決
    不利於再審原告部分廢棄，並駁回再審被告該部分之上訴之判決。
二、按有民事訴訟法第四百九十六條第一項第二款：判決理由與主文顯有矛盾者；第
    十款：證人、當事人經具結後，就為判決基礎之證言或有關事項為虛偽陳述者，
    固得以再審之訴對於確定終局判決聲明不服；又依民事訴訟法第四百六十六條不
    得上訴於第三審法院之事件，除第四百九十六條規定外，其經第二審確定之判決
    ，如就足影響於判決之重要證物，漏未斟酌者，亦得提起再審之訴，民事訴訟法
    第四百九十六條第一項第二款、第十款、第四百九十七條定有明文。本件再審原
    告主張：本院確定判決有民事訴訟法第四百九十六條第一項第二款：判決理由與
    主文顯有矛盾之再審事由之情形部分，查：本院確定判決判命再審原告應給付再
    審被告五十萬元本息，判決主文及理由均屬一致，並無矛盾之處，此有再審原告
    提出本院確定判決影本一件附卷可稽，足見再審原告此部分之主張並非可採。至
    再審原告主張：本院確定判決有民事訴訟法第四百九十六條第一項十款：證人、
    當事人經具結後，就為判決基礎之證言或有關事項為虛偽陳述之情形部分，按再
    審原告主張本院確定判決有民事訴訟法第四百九十六條第一項十款情形，須證人
    、當事人以宣告有罪之判決或處罰鍰之裁定已確定，或因證據不足以外之理由，
    而不能為有罪之確定判決或罰鍰之確定裁定者為限，始得提起再審之訴，此觀同
    法條第二項之規定自明。查：本件再審原告並未舉證證明證人或當事人即再審被
    告有被宣告有罪之判決或處罰鍰之裁定已確定，或因證據不足以外之理由，而不
    能為有罪之確定判決或罰鍰之確定裁定之情形，則其此部分之主張亦非可取。另
    再審原告主張：對於本院確定終局裁判，有就足影響於判決之重要證物漏未斟酌
    ，依民事訴訟法第四百九十七條規定提起本件再審之訴部分，查：本件再審原告
    所稱本院確定判決，所漏未斟酌之重要證據，即徐玉蘭律師與伊及再審被告間之
    通聯紀錄已可證明兩造確有談及和解條件，確定判決對此漏未斟酌為其論據，惟
    查上開電話通聯紀錄僅記載雙方確有通話及通話之時間而已，並無法提供通話內
    容，故縱予調閱並斟酌前開通聯紀錄，僅憑雙方確有通話及其通話時間長短之紀
    錄，亦無法資為證明再審被告究竟有無免除對再審原告七十萬元之債務，本院確
    定判決並於理由第六項敘明再審原告聲請調閱該通聯紀錄核無必要，且本院確定
    判決就徐玉蘭律師之證言亦業經審酌，認再審被告並未免除再審原告之債務，並
    載明其理由（見確定判決理由欄第四項）。是則再審原告主張確定判決漏未斟酌
    徐玉蘭律師之證言及上開電話通聯紀錄，自非實在。從而再審原告執上開事由提
    起本件再審之訴，為顯無理由，應予駁回，且不經言詞辯論為之。
據上論結，本件再審之訴為顯無理由，依民事訴訟法第五百零二條第二項、第七十八
條判決如主文。
中　　　華　　　民　　　國　　九十三　　年　　　四　　　月　　 十五 　　日
                                民事第九庭
                                    審判長法  官  李  瓊  蔭
                                          法  官  張      蘭
                                          法  官  楊  豐  卿
正本係照原本作成。
不得上訴。
中　　　華　　　民　　　國　　九十三　　年　　　四　　　月　　 十六 　　日
　　　　　　　　　　　　　　　　　　　　　書記官  殷  丹  妮
